臺灣士林地方法院小額民事判決
　　　　　　　　　　　　　　　　　 110年度士小字第1631號
原　　　告　陳昕　
被　　　告　林宇靜


上列當事人間請求返還訂金等事件，本院於民國110 年9 月22
日言詞辯論終結，並判決如下：
    主  文
被告應給付原告新臺幣伍仟元，及自民國一百一十年八月十三日
起至清償日止，按年息百分之五計算之利息。
原告其餘之訴駁回。
訴訟費用由被告負擔新臺幣伍佰元，其餘新臺幣伍佰元由原告負
擔。
本判決原告勝訴部分得假執行，但被告如以新臺幣伍仟元為原告
預供擔保，得免假執行。
原告其餘假執行之聲請駁回。
    事實及理由
一、原告主張：兩造於民國110 年6 月26日簽立機車合約書1 份
    ，由原告向被告買受機車1 輛（系爭車輛），並於當日由原
    告給付定金新臺幣（下同）5,000 元，兩造於契約另有約定
    倘有違約應負擔懲罰性違約金5,000 元，詎當日於原告交付
    定金於被告時，被告突反悔向原告表示欲解除契約，並返還
    定金5,000 元。兩造契約應可歸責被告而解除契約，依民法
    第249 條第3 款，被告應加倍返還定金，即應返還10,000元
    （被告已返還5,000 元），又兩造約定懲罰性違約金為5,00
    0 元，故被告應返還定金5,000 元，及給懲罰性違約金5,00
    0 元，共計10,000元。為此，爰依民法第249 條、第250 條
    之規定提起本件訴訟，並聲明：被告應給付原告10,000元，
    及自起訴狀繕本送達翌日起至清償日止，按年息百分之5 計
    算之利息，並願供擔保請准宣告假執行。
二、被告則以：兩造是在臉書上達成系爭車輛買賣協議，當初是
    約定在機車行前交付，後來是在原告家交付，當初協議之機
    車價錢是10,000元，被告認為車子行照已經交付原告，也當
    場出示系爭車輛無欠費之紀錄，原告應交付10,000元予被告
    ，被告認為買賣契約並未成立，被告有跟原告說那就不要買
    了，原告也說好，被告即當場撕毀合約書並拿回行車執照，
    被告認為原告並無受到損害，原告主張之違約金過高等語，
    資為抗辯。並聲明：原告之訴及假執行之聲請均駁回，如受
    不利判決，願供擔保請准宣告免為假執行。
三、得心證之理由：
  ㈠按訂約當事人之一方，由他方受有定金時，推定其契約成立
    ；契約因可歸責於受定金當事人之事由，致不能履行時，該
    當事人應加倍返還其所受之定金，民法第248 條、第249 條
    第3 款分別定有明文。次按契約當事人之一方，為確保其契
    約之履行，而交付他方之定金，依民法第249 條第3 款規定
    ，除當事人另有約定外，祗於契約因可歸責於受定金當事人
    之事由致不能履行時，該當事人始負加倍返還其所受定金之
    義務，若給付可能，而僅為遲延給付，即難謂有該條款之適
    用。主債務人對於債務，僅係不為給付，而非不能履行，債
    權人不得依民法第249 條第3 款請求應為加倍返還定金（最
    高法院71年臺上第2992號、43年臺上第607 號判例意旨參照
    ）。
  ㈡本件原告主張其與被告談妥系爭車輛買賣價金1 萬元，並給
    付定金5,000 元予被告，因被告拒絕履約，並將定金返還原
    告，致無法履行契約，應加倍返還定金，並給付懲罰性違約
    金等情，業據其提出機車賣出合約書為證，惟此為被告所否
    認，並以前詞置辯。經查，依兩造簽訂之機車賣出合約書可
    知，兩造就系爭車輛已議定買價價金1 萬元，且原告業以現
    金交付定金5,000 元予被告，則兩造間就買賣標的、價金均
    已意思表示合致，且被告既已收取原告所交付之定金，堪信
    系爭車輛之買賣契約已成立，被告辯稱買賣契約並未成立乙
    節，即於法未合。原告雖主張被告應依民法第249 條第3 款
    給付應加倍之定金5, 000元云云，惟查，本件係被告反悔不
    賣，被告顯無「不能履行」系爭買賣契約之情形，而僅屬「
    不願履行」之情形，參照前揭說明，本件被告既僅係主觀上
    不願意履行系爭買賣契約之「不為給付」，並無「不能履行
    」系爭買賣契約義務之情形，且被告已將定金5,000 元返還
    予原告，故原告依民法第249 條第3 款之規定請求被告加倍
    返還定金5,000 元，為無理由，不應准許。
  ㈢又按違約金，除當事人另有訂定外，視為因不履行而生損害
    之賠償總額。其約定如債務人不於適當時期或不依適當方法
    履行債務時，即須支付違約金者，債權人除得請求履行債務
    外，違約金視為因不於適當時期或不依適當方法履行債務所
    生損害之賠償總額，民法第250 條第2 項定有明文。而違約
    金乃指當事人為確保債務之履行，約定債務人不履行債務時
    ，應支付之金錢或其他給付而言，違約金如無從依當事人之
    意思認定其約定之性質者，依民法第250 條第2 項規定，應
    視為因不履行而生損害之賠償總額，即以違約金之支付，為
    賠償損害之方法，於契約解除時，債權人得請求支付違約金
    ，以代賠償損害之請求。經查，本件被告於系爭車輛之買賣
    契約成立後反悔不賣，未依約履行交付系爭車輛予原告，屬
    可歸責於被告事由不為前述履行，原告依買賣契約之約定，
    請求5,000 元懲罰性違約金，即屬有據。
四、從而，原告依民法第249 條、第250 條之規定訴請被告應給
    付原告5,000 元，及自起訴狀繕本送達翌日（即110 年8 月
    13日）起至清償日止，按年息百分之5 計算之利息，為有理
    由，應予准許，逾此部分之請求，為無理由，應予駁回。而
    原告此駁回之部分，其假執行之聲請即失所附麗，應併予駁
    回。
五、本件係就民事訴訟法第436 條之8 第1 項適用小額訴訟程序
    所為被告部分敗訴之判決，依同法第436 條之20規定，應依
    職權就原告勝訴部分宣告假執行，並依職權確定訴訟費用額
    為1,000 元（第一審裁判費），其中500 元應由被告負擔，
    其餘500 元由原告負擔。
中    華    民    國   110     年    10    月    6    日
                  士林簡易庭法  官  莊明達
上列正本係照原本作成。
如不服本判決，應於送達後20日內，向本院提出上訴狀並應記載
上訴理由，表明關於原判決所違背之法令及其具體內容與依訴訟
資料可認為原判決有違背法令之具體事實，如於本判決宣示後送
達前提起上訴者，應於判決送達後20日內補提上訴理由書（須附
繕本）。
中    華    民    國   110    年    10     月    6    日
                            書記官  王淳平